【裁判字號】    89,上更(一),41
【裁判日期】    890926
【裁判案由】    偽造有價證券等
【裁判全文】
臺灣高等法院高雄分院刑事判決          八十九年度上更(一)字第四一號
    上  訴  人
    即  自訴人  甲○○
    被      告  乙○○
    選任辯護人  王叡齡
                黃順天
右上訴人因自訴被告偽造有價證券等案件，不服臺灣高雄地方法院八十五年度自字第
三七七號中華民國八十五年九月卅日第一審判決，提起上訴，判決後，經最高法院發
回更審，本院判決如左：
      主      文
上訴駁回。
      理      由
一、本案經本院審理結果，認原審以不能證明被告乙○○犯罪，諭知無罪之判決，核
    無不合，應予維持，並引用原審判決書所記載之理由。
二、上訴人即自訴人甲○○上訴意旨雖又指稱：被告於丙○○初次簽帳開始，即簽發
    其本人之支票代為付帳，必與丙○○甚為熟悉，惟被告代簽之本票，竟未填載丙○○之住址，或電話號碼，顯見本件簽帳本票全屬假造，其目的為詐取金及日
    薪，原判決諭知被告無罪不當等情。
三、惟查：
  (一)自訴人提出指被告偽造之丙○○名義本票，其中八十四年五月二十日、八十四年
    五月廿九日、八十四年六月十六日、八十四年六月十八日、八十四年六月十九日
    、八十四年六月廿二日、八十四年七月四日、八十四年七月七日等發票日之本票
    ，有填載電話號碼「0000000」，或填寫呼叫器號碼「00000000
    0」，此有各該本票影本附卷可稽，證人丙○○亦證實所載為其電話及呼叫器號
    碼無訛。是自訴人指稱被告未在本票上填載丙○○之電話號碼，非真實可採。被
    告果有偽造丙○○名義之本票，應無據實記載丙○○之電話及呼叫器號碼，以供
    店方聯絡，而自暴其犯行之理。
  (二)依自訴人所稱被告簽發其本人之支票，代丙○○付帳，兌現一張新台幣（下同）
    八萬元，另廿九萬六千元未兌現等情。據被告辯稱：伊最初借支票給丙○○付帳
    、丙○○有使支票兌現，其後即未再繳錢，故支票未能兌現等語。被告借支票給
    客人付帳，其本身即應負票款債務，如非客人確有消費，被告應無代客人簽寫本
  票再借與支票付帳，而自負票據債務之可能。自訴人雖又指稱：被告為圖向店方
    領取日薪四千五百元，及超過四千五百元消費部分與店方五五分帳之金，而偽
    造客人之消費本票云云。惟被告既簽發其本人之支票付帳，而需負擔支票全部金
    額之債務，則領取之日薪及金仍不足所負之票款債務，其並無實益，應非被告
    所願為。且自訴人提出被告簽發丙○○之八十四年六月卅日本票（原審卷第卅六
    頁），其上附載「雅雅（即被告花名）、念念各出二時」，被告如為詐取日薪及
    金，即何必填載「念念」亦出場二小時，而使「念念」亦能得利之可能。
  (三)證人周秀真（即周可欣）證稱丙○○確有來店消費，帶被告出場，或直接打電話
    約被告出去，丙○○有打電話來說要帶「雅雅」出去、買全場等語。證人周秀真
    雖未能明確指證被告為丙○○帶出場幾次，但就被告代丙○○簽發之本票，均有
    簽名為背書人，而負背書責任之情節觀之，堪認被告為丙○○帶出場多次，為真
    實可採。證人丙○○於本院前審亦證稱有很多次，於被告上班時間，帶被告出去
    玩等語。雖又證稱：伊不知道她出來要付帳云云。惟丙○○自承曾前往消費三、
    四次，帶被告出場二、三次，豈有不知帶酒店（名為咖啡商行，實係經營酒店）
    小姐外出要付費之理，顯見丙○○之證言不實，不無推卸欠帳之嫌。
  (四)綜上所，上訴意旨執前詞指摘原判決不當，為無理由，應予駁回。
四、自訴人經合法傳喚，無正當理由不到庭，爰不待其陳述而為判決。
五、據上論結，應依刑事訴訟法第三百六十四條、第三百三十一條第一項、第三百六
    十八條、第三百七十三條，判決如主文。
中    華    民    國     八十九     年       九       月     二十六     日
                              臺灣高等法院高雄分院刑事第五庭
                                  審判長法官  吳水木
                                        法官  惠光霞
                                        法官  洪慶鐘
右正本證明與原本無異。
如不服本判決，應於判決送達後十日內向本院提出上訴狀，其未述理由者並應於提
出上訴狀後十日內向本院補提理由書（應附繕本)。
                                      書記官  陳金卿
中    華    民    國     八十九     年       九       月     二十七     日
                                                                        Ａ
臺灣高雄地方法院刑事判決              八十五年度自字第三七七號
    自  訴  人    甲○○  男  四十四歲 (民國○○○年○月○○日生) 業商
                          住高雄縣鳳山市○○路○段九七號
                          身分證統一編號：Ｚ000000000號
    被      告    乙○○  女  二十五歲 (民國○○年○月○日生)
                          住高雄市楠梓區享平里西巷六號
                          居高雄市楠梓區享平里楠梓西巷六號
                          身分證統一編號：Ｅ二二六六九六六四號
    指定辯護人    本院公設辯護人  黃文德
右列被告因偽造有價證券等案件，經自訴人提起自訴，本院判決如左：
        主  文
乙○○無罪。
        理  由
一、本件自訴意旨略以：被告乙○○（別名「雅雅」）任職於自訴人甲○○所開設之
    海派咖啡專賣商行公關職務，負責招持至商行娛樂消費之客人，孰料竟恃與客人
    熟識之便利，假借丙○○名義消費，並以客人（丙○○）名義簽立本票（計四十
    張）交付商行入帳，以賺取抽成佣金，每月月底結帳時再開立遠期支票抵消（銷
    ）帳款，於票期屆至，所交付之支票均遭退票，自訴人聯絡丙○○出面處理帳款
    ，遭其否認，始知原委及知受騙，因認被告涉犯有刑法偽造有價證券及詐欺罪嫌
    等語。
二、訊據被告乙○○固坦承有代客人丙○○簽發或轉託他人代為簽發右揭本票，交予
    所任職之海派咖啡專賣商行及簽發右揭其本人支票以支付上開本票，惟嗣後上開
    本票均未獲付款，而支票亦未兌現等之事實不諱，惟堅決否認有何偽造有價證券
    及詐欺之犯行，辯稱略以：丙○○去消費過二次，後來打電話約伊出去，但店裡
    規定出去要客人付出場費，有經丙○○同意，（他）第一次有付現，再來伊幫丙○○代簽，周可欣副總也同意伊代簽，當時以為是簽單；伊未賺佣金，店裡保證
    一天收入有五千元，伊不知是本票，也不知不能代簽；支票是借給丙○○的，因
    第一張他有兌現，後來認為他信用不錯才再借他；本票有部分是周副總代簽，係
    伊徵得客人同意才打電話進來的；因伊在公司，客人打電話進來叫伊出去，故本
    票金額有四千元、六千元、八千元等不同金額，大部分是檯費；均係丙○○授意
    代簽等語。
三、按犯罪事實應依證據認定之，無證據不得推定其犯罪事實。又不能證明被告犯罪
    者，應諭知無罪之判決，刑事訴訟法第一百五十四條、第三百零一條第一項前段
    分別定有明文。次按刑法上所謂偽造有價證券，以無權簽發之人冒用他人名義簽
    發為要件，如果行為人基於本人之授權，或其他原因有權簽發者，則與無權之偽
    造行為不同（參見最高法院五十三年台上字第一八一０號判例）。又刑法第三百
    三十九條第一項詐欺罪之成立，以意圖為自己不法之所有，以詐術使人將本人或
    第三人之物交付為要件，所謂以詐術使人交付，必須被詐欺人因其詐術而陷於錯
    誤，若其所用方法，不能認為詐術，亦不致使人陷於錯誤，即不構成該罪，最高
    法院四十六年台上字第二六０號亦著有判例。經查，訊據海派咖啡專賣商行之副
    總經理周秀真（別名周可欣）到庭結稱略以：丙○○有到店消費，卷附本票均係
    其所背書，是客人喝醉了伊會幫他簽，因為小妹不可背書，票是乙○○簽的，背
    書之意是客人確有來消費，本票上寫「全場」的意思是「雅雅」上班時間與他（
    按指客人）出去，打電話進來買她全場，隔日再補簽本票，丙○○要付款，是他
    打電話進來說要帶「雅雅」出去，買全場；是客人喝酒在店裡消費，由乙○○代
    簽本票等語。足見丙○○確有至該商行消費而由被告服務或直接打電話約被告出
    去，再由被告徵得同意後代簽簽帳本票，此由該商行之副總經理周秀真（即周可
    欣）均於每張簽帳本票上為背書可證，是以被告前開所辯尚非虛妄，應堪採信。
    另訊據自訴人亦不否認客人如叫被告出去須付檯費等情（見八十五年七月三日訊
    問筆錄），顯見自訴人雖陳稱該海派咖啡商行有規定服務小姐不能代簽本票等語
    ，惟亦授權其僱用之副總經理周秀真 (即周可欣) 斟酌情形，於確認無訛後於本
    票上背書，以示認可，並應付各種消費型態。從而被告代為簽發上開簽帳本票，
    尚難認有違該商行規定，況其本意僅在證明被告確經客人買其全場時間之「檯費
    」，初無供行使之意圖，且確經丙○○同意，此亦經證人周秀真結稱屬實，綜上
    各情，核被告上開所為與偽造有價證券罪之構成要件尚屬有間，自難以該罪相繩
    ；而自訴人之所以支付被告佣金，亦係被告每日上班服務客人之收入，並非因其
    有何使用詐術致自訴人陷於錯誤而交付，亦難認有何詐欺可言。。此外，復查無
    其他積極證據足資證明被告有何偽造有價證券及詐欺之犯行，自屬不能證明被告
    犯罪，應諭知其無罪之判決。
據上論斷，應依刑事訴訟法第三百四十三條、第三百零一條第一項，判決如主文。
中      華      民      國    八  十  五  年      九    月    三十    日
                                      臺灣高雄地方法院刑事第三庭
                                          審判長法  官  邱  永  貴
                                                法  官  張  維  君
                                                法  官  張  明  輝
右正本證明與原本無異。
如不服本判決，應於判決送達後十日內，向本院提出上訴狀。
                                                書記官  張  義  龍
中      華      民      國      八十五      年      九    月    三十    日


司法院資訊處製作；財團法人民間司法改革基金會備份。
